【裁判字號】    97,台上,5258
【裁判日期】    971023
【裁判案由】    違反槍砲彈藥刀械管制條例
【裁判全文】
最高法院刑事判決            九十七年度台上字第五二五八號
上  訴  人  甲○○
選任辯護人  陳武璋律師
上列上訴人因違反槍砲彈藥刀械管制條例案件，不服台灣高等法
院台中分院中華民國九十五年一月十日第二審判決（九十四年度
上訴字第一四八八號，起訴案號：台灣台中地方法院檢察署九十
二年度偵字第二０七一０號），提起上訴，本院判決如下：
    主  文
原判決撤銷，發回台灣高等法院台中分院。
    理  由
本件原判決撤銷第一審諭知上訴人甲○○無罪之判決，依想像競
合犯規定，從一重改判論處上訴人未經許可，持有可發射子彈，
具有殺傷力之改造槍枝罪刑，固非無見。
惟查：(一)、民國九十二年一月十四日修正通過，同年二月六日公
布，同年九月一日施行之刑事訴訟法第一百五十九條第一項規定
：「被告以外之人於審判外之言詞或書面陳述，除法律有規定者
外，不得作為證據」，故以被告以外之人於審判外之陳述作為證
據時，必須符合法律所規定之例外情形，始具有證據能力。依卷
內資料，原審係於九十四年十二月二十七日上午九時三十分審理
（見原審卷第七十頁），自應適用上開規定，始為適法。但原判
決引據證人黃嘉妮於警詢之陳述，資為論處上訴人本件犯行之依
據（見原判決第三頁第二十行至第四頁第八行），卻未說明該證
人於審判外之陳述，究竟如何符合例外規定而得作為證據之理由
，遽以其於警詢中陳述之傳聞證據，作為論處上訴人罪刑之基礎
，於法自有未合。(二)、當事人、代理人、辯護人或輔佐人聲請調
查之證據，法院認為不必要者，依刑事訴訟法第一百六十三條之
二第一項規定，固得以裁定駁回之，毋庸為無益之調查。惟所謂
不必要，依同法條第二項規定，係指不能調查者、與待證事實無
重要關係者、待證事實已臻明瞭無再調查之必要者及同一證據再
行聲請者而言。倘該項證據於證明事實確有重要關係，復無前列
不必要之情形，自應依法予以調查，否則即有應於審判期日調查
之證據未予調查之違法。原判決認定上訴人未經許可，於八十八
年四月間，經不知名之人交付具有殺傷力之仿COLT廠半自動手槍
之改造手槍、仿BERETTA 廠84型半自動手槍之改造手槍各一支，
及具殺傷力之改造子彈七顆（下稱本件槍彈）等情，係援引證人
黃嘉妮所證上訴人係於八十八年四月間提領新台幣（下同）三十
萬元存款，持以向某位出獄者購買本件槍彈等語，資為論罪之依
據（見原判決第二頁第十五行至第十七行），黃嘉妮於原審又具
狀提出上訴人之台中區中小企業銀行第00000000000
0帳號活期儲蓄存款存摺影本一份，表示該存摺內於八十八年四
月二十日有一筆三十萬元之提款紀錄，即係上訴人作為購買本件
槍彈之用（見原審卷第六十四頁至第六十六頁）。但上訴人始終
否認持有本件槍彈，並稱其存摺、印章在離婚前均由前妻黃嘉妮
保管使用，不知黃嘉妮提領上開款項係作何用途。其於原審之選
任辯護人亦主張：黃嘉妮在上訴人指訴其偽造有價證券等案件時
，已坦陳上訴人在與其離婚前，所有財務均交其掌理等語，且提
出載有黃嘉妮前開陳述之台灣台中地方法院檢察署九十三年度偵
字第九四四號不起訴處分書影本一份為證，請求向台中區中小企
業銀行查明前開三十萬元提款究係何人前往提領，以明真相（見
原審卷第七十三頁之一、第七十五頁）。究竟上訴人及選任辯護
人前開辯解或主張是否屬實？如是，能否資為有利於上訴人之證
明？即尚欠明瞭。乃原審並未依選任辯護人之聲請而為調查，又
未認其無調查之必要，以裁定駁回，或於判決理由內予以說明，
即遽為不利於上訴人之認定，亦難謂適法。以上，或係上訴意旨
所指摘，或為本院得依職權調查之事項，應認原判決有撤銷發回
更審之原因。原判決說明不另為無罪諭知部分，基於審判不可分
原則，併予發回。
據上論結，應依刑事訴訟法第三百九十七條、第四百零一條，判
決如主文。
中    華    民    國  九十七  年    十    月  二十三  日
                      最高法院刑事第七庭
                          審判長法官  謝  俊  雄
                                法官  陳  世  雄
                                法官  魏  新  和
                                法官  吳  信  銘
                                法官  徐  文  亮
      本件正本證明與原本無異
                                      書  記  官
中    華    民    國  九十七  年    十    月  二十八  日
                                                    M


司法院資訊處製作；財團法人民間司法改革基金會備份。
